臺灣士林地方法院刑事判決　　　　　　　　94年度自字第71號
自　訴　人　甲○○
自訴代理人　陳培豪律師
被　　　告　乙○○
選任辯護人　扶助律師宋國成
上列被告因妨害名譽案件，經自訴人提起自訴及檢察官移送併辦
（95年度偵字第1058號），被告於本院審理時，就被訴事實為有
罪之陳述，經本院合議庭當庭裁定改由受命法官獨任依簡式審判
程序審理並判決如下：
    主  文
乙○○連續公然侮辱人，處罰金銀元壹仟元即新台幣參仟元，如
易服勞役以新台幣壹仟元折算壹日。
    事  實
一、緣甲○○係擔任臺北縣汐止市○○○路201 巷凱旋大地社區
    之總幹事，乙○○係該社區之住戶，因乙○○不滿社區管理
    委員會於電梯內張貼公告「本棟八樓住戶，請不要每次都在
    凌晨時夫妻吵架，很大聲，還有門的聲音，也很大聲，隔壁
    住戶都被吵的受不了，請小聲點，稍為體諒鄰居的安寧好嗎
    」，竟於94年12月11日晚間10時20分許至台北縣汐止市○○
    ○ 路201 巷45號1 樓之管理中心，基於公然侮辱之概括犯意
    ，在公眾得出入之管理中心內，於多數人在場得共見共聞之
    情況下，向甲○○罵稱：「妳這個破狸（俗稱：狐狸精之意
    ），你不要臉」等語，嗣雙方至台北縣政府警察局汐止分局
    社后派出所製作筆錄時，乙○○又再以上開言詞辱罵甲○○
    。
二、案經被害人甲○○提起自訴及台灣士林地方法院檢察署檢察
    官移送併辦。
    理  由
一、上揭犯罪事實，業據被告乙○○於本院審理時坦承不諱，核
    與被害人甲○○及目擊證人丙○○於警詢及檢察官偵查時（
    兩造均同意作為證據）所指證之情節相符合。按所謂侮辱乃
    對他人為有害於感情名譽之輕蔑表示，足使他人在精神上、
    心理上有感受到難堪或不快之虞者，亦即侮辱行為本身須具
    有侵害他人感情名譽之一般危險，始足當之。又所謂公然，
    乃不特定人或多數人直接行以共見共聞之狀態，至於現場實
    際上有多少人聞見，均非所問，依此，被告在公眾得出入之
    前開管理中心內及派出所內，於多數人在場得共見共聞之情
    況下，向甲○○罵稱：「妳這個破狸（俗稱：狐狸精之意）
    ，你不要臉」等語，衡諸一般社會通念，被告對自訴人所為
    之輕蔑表示，已足使自訴人在精神上、心理上感受到難堪。
    本件事證明確，被告犯行堪予認定。
二、新舊法比較：
  (1)按被告行為後，刑法第2 條法律變更適用、第33條第5 款罰
    金之規定、第56條連續犯之規定、第42條易服勞役之規定，
    已於94年1 月7 日經立法院修正三讀通過，總統命令公布，
    於95年7 月1 日施行，該第2 條係規範行為後法律變更適用
    所生新舊法律比較適用之準據法，於新法施行後，應適用新
    法第2 條第1 項之規定，為「從舊從輕」之比較。
  (2)罰金刑部分，刑法分則編各罪所定罰金刑之貨幣單位原為銀
    元，修正前刑法第33條第5 款規定：「罰金：1 元（銀元）
    以上。」，而依罰金罰鍰提高標準條例規定，就72年6 月26
    日前修正之刑法部分條文罰金數額提高2 至10倍，其後修正
    者則不提高倍數，並依現行法規所定貨幣單位折算新臺幣條
    例規定，以銀元1 元折算新臺幣3 元；修正後刑法第33條第
    5 款規定：「罰金：新臺幣1000 元 以上，以百元計算之。
    」，刑法第33條第5 款所定罰金貨幣單位經修正為新臺幣後
    ，刑法分則各罪所定罰金刑之貨幣單位亦應配合修正為新臺
    幣，為使刑法分則編各罪所定罰金之最高數額與刑法修正前
    趨於一致，乃增訂刑法施行法第1條 之1 ：「中華民國94年
    1 月7 日刑法修正施行後，刑法分則編所定罰金之貨幣單位
    為新臺幣。94年1 月7 日刑法修正時，刑法分則編未修正之
    條文定有罰金者，自94年1 月7 日刑法修正施行後，就其所
    定數額提高為30倍。但72年6 月26 日 至94年1 月7 日新增
    或修正之條文，就其所定數額提高為3 倍。」；從而，刑法
    分則編各罪所定罰金刑之最高數額，於上開規定修正後並無
    不同，惟修正後刑法第33第5 款所定罰金刑最低數額，較之
    修正前提高，自以修正前刑法第33條第5 款規定，較有利於
    被告。
  (3)被告先後2 次公然侮辱之犯行，時間緊接，犯罪構成要件相
    同，顯係基於概括犯意而為之，惟被告行為後，刑法第56條
    連續犯之規定，業於94年1 月7 日修正公布刪除，並於95年
    7 月1 日施行，則被告之犯行，因行為後新法業已刪除連續
    犯之規定，此刪除雖非犯罪構成要件之變更，但顯已影響行
    為人刑罰之法律效果，自屬法律有變更，依新法第2 條第1
    項規定，比較新、舊法結果，仍應適用較有利於被告之行為
    時法律即舊法論以連續犯公然侮辱1 罪並加重其刑（最高法
    院95年第8 次刑事庭會議決議參照）。
  (4)又被告行為時之刑法第42條第2 項前段規定：「易服勞役以
    1 元以上3 元以下折算1 日。」，該易服勞役折算標準，業
    據修正前罰金罰鍰提高標準條例第2 條（於95年7 月1 日修
    正刪除）規定，就其原定數額提高為100 倍折算1 日，則本
    件被告行為時之易服勞役折算標準，最高得以銀元300 元折
    算1 日，即新台幣900 元折算1 日。惟95年7 月1 日修正公
    布施行之刑法第42條第3 項前段規定：「易服勞役以新台幣
    1 仟元、2 仟元或3 仟元折算1 日。」比較修正前後之易服
    勞役折算標準，以修正後之規定，較有利於被告。
三、核被告所為係犯刑法第309 條第1 項公然侮辱罪。其先後2
    次公然侮辱犯行，時間緊接，犯罪構成要件相同，顯係基於
    概括犯意而為之，應依修正前刑法第56條之規定論以連續犯
    並加重其刑。爰審酌被告患有情感性精神病，情緒容易激動
    ，此次係因認管委會所張貼之公告係針對其來，一時氣憤，
    致罹刑典，且於審理中坦白認錯並當庭向自訴人道歉等一切
    情狀，從輕量處如主文所示之刑，並依修正後刑法第42 條
    第3 項之規定諭知易服勞役之折算標準。
據上論斷，應依刑事訴訟法第343 條、第273 條之1 第1 項、第
299 條第1 項前段、刑法第309 條第1 項、修正後刑法第2 條第
1項 、第42條第3 項、修正前刑法第56條，罰金罰鍰提高標準條
例第1 條前段，現行法規所定貨幣單位折算新台幣條例第2 條判
決如主文。
中　　華　　民　　國　　96　　年　　2 　　月　　9　　日
                  刑事第三庭法  官  賴邦元
以上正本證明與原本無異。
如不服本判決，應於判決送達後10日內，向本院提出上訴狀。
                            書記官  游意婷
中　　華　　民　　國　　96　　年　　2 　　月　　9　　日
附錄本案論罪科刑法條之依據：
中華民國刑法第309條
（公然侮辱罪）
公然侮辱人者，處拘役或 3 百元以下罰金。
以強暴犯前項之罪者，處 1 年以下有期徒刑、拘役或 5 百元以
下罰金。
